【裁判字號】    99,上易,180
【裁判日期】    990323
【裁判案由】    電子遊戲場業管理條例
【裁判全文】
臺灣高等法院高雄分院刑事判決         99年度上易字第180號
上  訴  人  臺灣高雄地方法院檢察署檢察官
被      告  甲○○
選任辯護人  洪文佐律師
上列上訴人因被告違反電子遊戲場業管理條例案件，不服臺灣高
雄地方法院98年度易字第930 號中華民國98年12月29日第一審判
決（起訴案號：臺灣高雄地方法院檢察署98年度偵字第8259號）
，提起上訴，本院判決如下：
     主  文
上訴駁回。
     理  由
一、本案經本院審理結果，認原審以被告甲○○並無非法經營電
    子遊戲場業之犯行，而諭知被告無罪，洵無不當，應予維持
    ，並引用原審判決書記載之理由（如附件）。
二、檢察官不服原判決，上訴意旨略以：所謂「營利」，不以直
    接獲取金錢對價為必要，只須行為人因擺設電子遊戲機而獲
    取一定利益者，即屬「營利」，被告未經主管機關許可，自
    98年1 月底某日起，即在其開設之「健寶藥局」內，擺設電
    子遊戲機「金錢豹」1 台，供來店客人打玩，乃為被告所自
    承之事實，則被告顯有以提供本件遊戲機台供來店客人打玩
    之方式，提高一般人前往該藥局消費之機會，藉以獲取增加
    營收之利益，即有營利之事實，原判決認被告無營業之行為
    ，而為無罪之判決，難認妥適云云。
三、經查，被告甲○○在其經營之「健寶藥局」內，擺放前開遊
    戲機1 台，固屬實情；惟被告因看顧藥局，常會玩電腦遊戲
    舒壓，店內雖有2 台電腦，但1 台係專供與健保局連線查藥
    品資料，另1 台則要打處方箋，怕上網玩遊戲當機影響業務
    ，乃從網路上以5,000 多元購買上開遊戲機，擺放店內供其
    自己有空時或客人把玩，被告有請客人蔡俊茂幫忙將遊戲機
    改裝為無需投幣，無營利之意圖，且店內另有擺放血壓機、
    跑步機、按摩椅供來店客人無償使用之情，業據被告自警詢
    、檢察官偵查、原審以迄本院審理時辯述不移，並經證人蔡
    俊茂於原審審理時證述確有幫被告改裝電子遊戲機，使無需
    投幣，即可開分把玩屬實；而警方查獲該機台時，在機台內
    並未發現硬幣之情，亦據證人即警員陳文華於原審證述屬實
    ；足見被告並未以經營該電子遊戲機台為業並藉此牟利之情
    事。又被告於店內尚有擺放血壓計、跑步機、按摩椅，店門
    口亦有擺放兩台兒童遊戲搖搖車之事實，亦有其提出之照片
    在卷足憑，則該電子遊戲機除供被告打玩之外，與血壓計、
    跑步機、按摩椅、兒童遊戲搖搖車均係被告供來店客人或
    帶兒童無償使用，應可認定。姑不論被告以此方式是否達到
    招徠顧客之目的，即或被告經營之藥局因此免費服務而使生
    意變好，亦不能執此即認被告係以經營遊戲機台為業並藉此
    牟利。檢察官徒以被告提供遊戲機台供來店客人打玩，藉以
    獲取增加營收之利益，即認被告有營利之事實，尚嫌速斷。
    檢察官之上訴非有理由，應予駁回。
四、據上論斷，應依刑事訴訟法第368 條、第373 條，判決如主
    文。
本案經檢察官陳國全到庭執行職務。
中    華    民    國    99    年    3     月    23    日
                  刑事第四庭    審判長法  官 蕭權閔
                                      法  官 李嘉興
                                      法  官 陳吉雄
以上正本證明與原本無異。
本判決不得上訴。
中    華    民    國    99    年    3     月    24    日
                                      書記官 郭蘭蕙
附件：
臺灣高雄地方法院刑事判決               98年度易字第930號
公  訴  人  臺灣高雄地方法院檢察署檢察官
被      告  甲○○
選任辯護人  洪文佐律師
上列被告因電子遊戲場業管理條例案件，經檢察官提起公訴（98
年度偵字第8259號），本院判決如下：
    主  文
甲○○無罪。
    理  由
壹、證據能力部分
    按被告以外之人於審判外之言詞或書面陳述，除法律有規定
    者外，不得作為證據；被告以外之人於審判外之陳述，雖不
    符刑事訴訟法第159 條之1 至第159 條之4 之規定，而經當
    事人於審判程序同意作為證據，法院審酌該言詞陳述或書面
    陳述作成時之情況，認為適當，亦得為證據，當事人、代理
    人或辯護人於法院調查證據時，知有第159 條第1 項不得為
    證據之情形，而未於言詞辯論終結前聲明異議者，視為有前
    項之同意，刑事訴訟法第159 條第1 項、第159 條之5 分別
    定有明文。卷附高雄縣政府林園分局現場檢查紀錄表、扣押
    筆錄、扣押物品目錄表，雖屬被告以外之人於審判外之書面
    陳述，然當事人於準備程序中對於上開證據方法之證據能力
    均表示不爭執，本院審酌前開審判外之書面陳述於作成時之
    情況，並無違法不當或證明力明顯過低之瑕疵，應得作為證
    據。
貳、實體部分
一、公訴意旨略以：被告甲○○明知未依電子遊戲場業管理條例
    辦理營利事業登記，不得經營電子遊戲場業，竟基於違法經
    營電子遊戲場業之犯意，未經主管機關許可，自民國98年1
    月底某日起，在其開設位於高雄縣林園鄉○○村○○○路
    180 號「健寶藥局」內，擺設電子遊戲機「金錢豹」1 臺，
    供不特定客人把玩，違規經營電子遊戲場業，因認被告違反
    電子遊戲場業管理條例第15條規定，而涉犯同條例第22條之
    罪嫌。
二、按犯罪事實應依證據認定之，無證據不得認定犯罪事實；不
    能證明被告犯罪者，應諭知無罪之判決，刑事訴訟法第154
    條第2 項、第301 條第1 項分別定有明文。次按事實之認定
    ，應憑證據，如未能發現相當證據，或證據不足以證明，自
    不能以推測或擬制之方法，以為裁判基礎。且刑事訴訟上證
    明之資料，無論其為直接證據或間接證據，均須達於通常一
    般人均不致於有所懷疑，而得確信其為真實之程度，始得據
    為有罪之認定，若其關於被告是否犯罪之證明未能達此程度
    ，而有合理性懷疑之存在，致使無從形成有罪之確信，根據
    「罪證有疑，利於被告」之證據法則，即不得遽為不利於被
    告之認定。又按檢察官就被告犯罪事實，應負舉證責任，並
    指出證明之方法，刑事訴訟法第161 條第1 項定有明文。因
    此，檢察官對於起訴之犯罪事實，應負提出證據及說服之實
    質舉證責任。倘其所提出之證據，不足為被告有罪之積極證
    明，或其指出證明之方法，無從說服法院以形成被告有罪之
    心證，基於無罪推定之原則，自應為被告無罪判決之諭知（
    最高法院40年臺上字第86號、76年臺上字第4986號、92 年
    臺上字第128 號判例要旨參照）。
三、公訴意旨認被告甲○○涉犯上開罪嫌，無非係以高雄縣政府
    林園分局現場檢查紀錄表、扣押筆錄、扣押物品目錄表、現
    場查獲照片、扣案電子遊戲機臺等為其主要論據。
四、訊據被告固坦承未經主管機關許可，於前揭時地擺設電子遊
    戲機「金錢豹」1 臺，惟堅決否認有何非法經營電子遊戲場
    業之犯行，辯稱：並未利用系爭遊戲機臺營業等語。辯護意
    旨則以：被告以經營「健寶藥局」藥局為業，擺放系爭遊戲
    機臺僅供被告個人減壓解勞及顧客無償使用，並非經營業務
    ，亦非藥局附隨業務之範圍，且系爭遊戲機臺經過改裝，投
    幣口無作用、開關未上鎖，此與一般營業用機臺不同，現場
    亦未扣得任何硬幣，並非作為營利之用，被告無經營電子遊
    戲場業之情事等語。
五、經查：
（一）被告未經主管機關許可，自98年1 月底某日起，在其開設
      位於高雄縣林園鄉○○村○○○路180 號「健寶藥局」內
      ，擺設電子遊戲機「金錢豹」1 臺之事實，此有高雄縣政
      府林園分局現場檢查紀錄表、扣押筆錄、扣押物品目錄表
      、查獲現場照片在卷可稽（見警卷第5 至11頁），且為被
      告所不爭執，自堪信為真實。
（二）按本條例所稱電子遊戲場業，指設置電子遊戲機供不特定
      人益智娛樂之營利事業；未依本條例規定領有電子遊戲場
      業營業級別證者，不得經營電子遊戲場業，電子遊戲場業
      管理條例第3 條、第15條分別定有明文。是所謂經營電子
      遊戲場業，應係指設置電子遊戲機供人娛樂以營利，若僅
      擺設電子遊戲機臺供人無償使用，並未藉此營利，即與經
      營電子遊戲場業之概念未合，先予敘明。
（三）查扣案之電子遊戲機「金錢豹」1 臺，經本院勘驗結果為
      ：1.電子遊戲機並未上鎖，2.員警將IC板裝置電子遊戲機
      並插電，可以運作，3.投幣口內機器並未連接任何IC板之
      電線，4.以新臺幣10元硬幣兩枚，投入投幣口內直接由退
      幣口出來，並無開分之反應，5.電子遊戲機內IC板左下方
      電線連接處，有1 個手動開關，按壓後，電子遊戲機可以
      開分，電子遊戲機有反應而顯示開分分數等情，此有本院
      勘驗筆錄在卷可憑（見本院三卷第35頁）。且據證人蔡俊
      茂於本院審理中證稱：我去被告藥局裡拿處方籤的藥，看
      到被告自己以一次10塊、10塊在投遊戲機臺，我跟被告說
      這樣速度比較慢，我可以幫他設計以電子儀器就可以開分
      數，不用投錢，被告同意，我就幫被告換，我把開分器裝
      在機臺內部，顧客可以把機臺打開，自己按開分器就可以
      產生分數玩打等語（見本院三卷第58頁）。可知被告確實
      透過葉俊茂改裝扣案電子遊戲機臺，而該機臺經改裝後，
      僅須打開機臺，按壓機臺內之開分器，即可開分打玩，若
      經投幣，硬幣將直接從退幣口退幣，並無開分反應。又警
      方查獲該機臺時，在機臺內並未發現硬幣乙節，復據證人
      即當日查獲員警陳文華於本院審理中證述在卷（見本院三
      卷第56頁），且於高雄縣政府林園分局現場檢查紀錄表記
      載明確（見警卷第5 頁）。是以，上開遊戲機臺雖擺設在
      被告所開設之藥局內，然因該遊戲機臺無須投幣即可打玩
      ，縱投幣亦無開分反應，現場亦未扣得任何硬幣，被告是
      否有以經營該遊戲機臺為業，而藉此牟利，已非無疑。
（四）另觀之現場照片所示（見警卷第6 頁），該機臺於查獲當
      時並未上鎖，又據證人葉俊茂於本院審理中證稱：我看到
      他的機臺都沒有上鎖，如果要給顧客玩，顧客可以隨時玩
      打，也可以隨時產生分數等語（見本院三卷第58頁），證
      人即當日查獲員警陳文華亦於本院審理中證稱：我當場沒
      有看到張貼電動玩具如何使用，如何開分這些說明等語（
      見本院三卷第57頁），參以前述該機臺無須投幣即可打玩
      ，縱投幣亦無開分反應，機臺內未扣得任何硬幣，現場該
      機臺係處於未上鎖之狀態，店內未見張貼任何金錢兌換開
      分分數之說明等客觀情節，足徵該藥局顧客若欲使用該電
      子遊戲機臺，確僅須直接打開該機臺，按壓開分器後即可
      打玩，無須支付任何費用，堪認該遊戲機臺本身並無營利
      之事實，故辯護意旨所指：該機臺係供顧客無償使用，並
      未營業或作為營利使用等語，尚非無據。
（五）再者，被告在其所開設之藥局營業期間，擺設上開遊戲機
      臺，使前來購買或領取藥品之顧客，在等候期間可無償開
      分打玩，其縱有供藥局顧客娛樂或打發時間之附隨效果，
      然顧客使用該遊戲機臺既無須付費，足見擺設遊戲機臺供
      人打玩本身並無營利作用，即與經營業務而圖以營利之概
      念顯然有間。又被告經營藥局之業務範圍係販售藥品及依
      處方籤配置藥品等項目，此與電子遊戲場業係以供人娛樂
      為目的，並藉此牟利相去甚遠，難認該電子遊戲機臺之擺
      設係屬藥局附隨之營業行為，況亦無證據足資證明被告確
      有因擺設該遊戲機臺而提升其售藥業績之情事，從而，被
      告擺設電子遊戲機臺供顧客無償使用，既非圖以營利，顯
      與經營電子遊戲場業之概念未合，自難以非法經營電子遊
      戲場業之規定相繩。
六、綜上，公訴人就被告上開非法經營電子遊戲場業之犯行所為
    訴訟上之證明，尚未達到通常一般之人均不會有任何懷疑，
    而得確信被告犯行之真實程度，自無從說服本院形成有罪之
    心證。此外，復查無其他積極證據足認被告確有公訴人所指
    前揭犯行，被告此部分犯罪尚屬不能證明，基於無罪推定之
    原則，即應為被告無罪之諭知。
據上論斷，應依刑事訴訟法第301 條第1 項，判決如主文。
本案經檢察官陳建州到庭執行職務。
中    華    民    國    98    年    12    月    29    日
                  刑事第七庭  審判長法  官  陳  箐
                                    法  官  洪培睿
                                    法  官  林依蓉
以上正本證明與原本無異。
如不服本判決應於收受送達後10日內向本院提出上訴書狀，並應
敘述具體理由；如未敘述上訴理由者，應於上訴期間屆滿後20日
內向本院補提理由書（均須按他造當事人之人數附繕本）「切勿
逕送上級法院」。
中    華    民    國    98    年    12    月    31    日
                                    書記官  邱靜銘

司法院資訊處製作；財團法人民間司法改革基金會備份。
